臺灣高等法院刑事判決　　　　　　　　 94年度上易字第139號
上　訴　人　臺灣基隆地方法院檢察署檢察官
被　　　告　甲○○
被　　　告　乙○○
上列上訴人因傷害等案件，不服臺灣基隆地方法院93年度易字第
188號，中華民國93年10月4日第一審判決（起訴案號：臺灣基隆
地方法院檢察署93年度偵緝字第467號），提起上訴，本院判決
如下：
    主  文
上訴駁回。
    事實及理由
一、本案經本院審理結果，認為原審法院以被告乙○○係犯刑法
    第二百七十七條第一項之傷害罪，判處拘役三十日；又以被
    告乙○○另犯刑法第三百零五條之恐嚇罪，判處拘役二十日
    ，並裁定應執行拘役四十日，併均諭知易科罰金之折算標準
    折算之標準為三百元折算一日，認事用法及量刑均無不當，
    應予維持，並引用第一審判決書記載之事實、證據及理由（
    如附件）。關於被告甲○○被訴傷害部分，原審判決審理結
    果，認為並無證據證明被告甲○○犯罪，進而諭知無罪之判
    決，本院經核亦無違誤，應予維持，並引用第一審判決書記
    載之證據及理由（如附件）。
二、檢察官上訴意旨：
（一）被告甲○○無罪部分：被告甲○○確有對乙○○施以不法
      腕力攻擊，且甲○○於攻擊後復與乙○○緊抱在一起等事
      實，均為原審所肯認。衡諸常情，二位互不相讓、臉紅脖
      子粗的男人緊抱在一起，可以肯定的是，這二位男士當時
      絕非「情柔意綿」而是「怒氣衝天」，復參以乙○○於與
      甲○○緊抱後隨即跌倒，足認雙方當時絕非進行親蜜的擁
      抱，而係基於傷害之犯意，互施暴力之扯扭，則在此暴力
      之扯扭中使乙○○跌倒，致其左手肘擦到牆壁而受有挫傷
      ，焉能謂非傷害？原審判決單執甲○○係揮拳打乙○○之
      下巴，診斷證明書係記載左手肘挫傷，攻擊部位與診斷部
      位不符，未細察被告甲○○當時施暴之方式除揮拳外尚有
      不法扯扭之事實（別忘了本件是被告甲○○主動至乙○○
      之住處尋釁），遽就被告甲○○傷害部分為無罪之判決，
      殊嫌失出，其認事用法顯有違誤，請予撤銷，更為有罪之
      判決。
（二）被告乙○○部分：據告訴人甲○○具狀請求本檢察官上訴
      ，略以︰被告乙○○拖欠其工程款拒不償還，反而藉詞毆
      打，致其受有右股骨骨折之重大傷害，復持刀恐嚇，犯後
      態度惡劣，迄今仍無悔意，原審量刑實屬過輕，不足懲儆
      等語，經核尚非顯然無理由，爰依法提起上訴。
三、本院查，被告乙○○固指訴甲○○先以手毆打其頸部云云。
    然此為被告甲○○所否認，在場之謝德賢亦表示沒有看到甲
    ○○用手打乙○○（見原審卷第八六頁）。則被告甲○○是
    否先出手毆打乙○○，已有疑問。縱認被告甲○○曾徒手攻
    打乙○○，然原審法院就檢察官此部分之上訴已敘明理由，
    略以：基隆長庚紀念醫院之診斷證明書係記載乙○○左手肘
    挫傷；而乙○○係指稱：「甲○○先一拳打到我的下巴，我
    從正面將甲○○的脖子緊抱而跌倒」等情，顯然甲○○傷害
    乙○○之部位應為下巴，與上開診斷證明書所載受傷部位不
    符；又乙○○自承下巴未受傷，只有紅紅的，並稱：左手挫
    傷是因為我跌倒後左手肘有擦到牆壁等語，足認乙○○之右
    手肘挫傷部分，係其反擊抱住甲○○跌倒時，自行擦到牆壁
    而受傷，與甲○○揮打其下巴之犯行無關；進而認定被告甲
    ○○揮打告訴人乙○○之犯行，應不成立傷害罪。本院經核
    原審判決關於此部分之認定，並無不合，檢察官就此部分再
    執相同之理由，指摘原審判決不當，即難謂有理由，應予駁
    回。
四、其次，刑之量定屬事實審法院之職權，法院若已依刑法第五
    十七條各款所定情形，在法定刑內量刑，且無明顯過輕或過
    重，致罪刑失衡，有違正義之情形，即難認為其違法。經查
    ，原審法院審酌被告乙○○並無任何前科記錄，因工程款糾
    紛一時衝動而犯本案之罪，以及甲○○所受傷害結果（告甲
    ○○右股骨本有骨折之舊疾，其因跌倒而導致舊傷再次骨折
    ），雙方尚未和解並取得甲○○之原諒等一切情狀，量處如
    前述之刑期。本院經核並無違法或顯然不當之情形，檢察官
    尋告訴人甲○○之請求上訴，以被告乙○○拖欠其工程款拒
    不償還，反而藉詞毆打，致其受有右股骨骨折之重大傷害，
    復持刀恐嚇，犯後態度惡劣，迄今仍無悔意，認為原審量刑
    過輕，不足懲儆等語，難認為有理由，應予駁回。
五、被告乙○○於本院審理時仍否認持刀恐嚇，並辯稱：持刀之
    目的在打開礦泉水，要請甲○○喝水云云。然持刀打開礦泉
    水實屬少見，原審法院就此部分認為被告乙○○所辯如何不
    可採信，亦已敘明其理由，被告乙○○再為爭執，亦無理由
    ，併此敘明。
據上論斷，應依刑事訴訟法第373條、第368條，判決如主文。
本案經檢察官朱家崎到庭執行職務。
中　　華　　民　　國　　94　　年　　3 　　月　　22　　日
　　　　　　　　　刑事第十七庭審判長法　官  吳啟民
　　　　　　　　　　　　　　　　　  法　官  蘇隆惠
　　　　　　　　　　　　　　　　　  法　官  林瑞斌
以上正本證明與原本無異。
不得上訴。
                                    書記官  陳思云
中　　華　　民　　國　　94　　年　　3 　　月　　22　　日
附錄本案論罪科刑法條全文：刑法第277、305
附件：
臺灣基隆地方法院刑事判決　　　　九十三年度易字第一八八號
    公　訴　人　臺灣基隆地方法院檢察署檢察官
　　被　　　告　甲○○　男　四十歲（民國五十三年三月二十
                        八日生）
　            　乙○○　男　四十歲（民國五十三年五月一日
                        生）
右列被告因傷害案件，經檢察官提起公訴（九十三年度偵緝字第
四六號）本院判決如左︰
    主  文
乙○○傷害人之身體，處拘役參拾日，如易科罰金以參佰元折算
壹日；又以加害生命之事，恐嚇他人致生危害於安全，處拘役貳
拾日，如易科罰金以參佰元折算壹日；菜刀壹把沒收。應執行拘
役肆拾日，如易科罰金以參佰元折算壹日；菜刀壹把沒收。
甲○○無罪。
    事實及理由
壹、（乙○○）有罪部分
一、本件犯罪事實除補充記載：「乙○○因跌倒後右手肘自行擦
    到牆壁，導致手肘挫傷」、「菜刀（未扣案）為乙○○所有
    」外，餘均引用如附件臺灣基隆地方法院檢察署檢察官起訴
    書之記載。
二、證據名稱：
  (一)被告乙○○自白：「從正面將甲○○縮緊抱著壓倒，甲○
      ○就喊腿斷了」等語。
  (二)告訴人甲○○之指訴。
  (三)目擊證人謝德賢證稱：「乙○○人有壓到甲○○，甲○○
      腿有斷過，然後就同一支腿骨折。乙○○拿菜刀出來說『
      要砍他』，應該是嚇甲○○，我就把乙○○的菜刀搶下來
      」等語。
  (四)亞東紀念醫院驗傷診斷書一份附於臺灣基隆地方法院檢察
      署九十二年度偵字第三五九七號案卷第二六頁。
  (五)被告乙○○辯稱：「拿菜刀是因救護人員要伊拿（罐裝）
      水給甲○○喝，因為打不開瓶口，才拿菜刀開瓶口」云云
      ，然經目擊證人謝德賢、到場救護之消防人員潘俊良、鄒
      易臻及到場處理之安樂分駐所員警沈國材到院均否認有此
      事實，是被告乙○○前開所辯，與事實不符，不足採信。
三、刑之酌科：
    核被告乙○○所為，係犯有刑法第二百七十七條第一項之傷
    害罪、同法第三百零五條之恐嚇致生危害安全罪。其所犯上
    開二罪，犯意各別，罪名有異，應予分論併罰。爰審酌被告
    乙○○並無任何前科記錄，因工程款糾紛一時衝動，及告訴
    人甲○○所受傷害結果（告訴人甲○○右股骨本有骨折之舊
    疾，有亞東紀念醫院、元復醫院之病歷資料可憑，其因跌倒
    而導致舊傷再次骨折），被告乙○○尚未與告訴人達成民事
    和解取得其原諒等一切情狀，分別量處如主文所示之刑，並
    諭知易科罰金之折算標準及應執行之刑，以示懲儆。菜刀一
    把為被告乙○○所有供恐嚇犯罪所用之物，依刑法第三十八
    條第一項第二款之規定宣告沒收。
貳、（甲○○）無罪部分
一、公訴意旨另以：被告甲○○為被告乙○○經營之「薰衣草女
    子美容美體店」從事裝潢工作，完工後雙方對工程款數額有
    爭議，甲○○遂於九十二年八月十日十五時許，與裝潢師父
    謝德賢一同至基隆巿安和一街二巷二十號四樓乙○○住處，
    向乙○○請求償付前揭工程款，因竟見不合發生爭執，乙○
    ○拒絕給付剩餘工程款，甲○○氣憤之下，以手揮打乙○○
    ，兩人發生扭打跌倒在地，乙○○因而左手肘挫傷，因認被
    告甲○○所為，係犯刑法第二百七十七條第一項之傷害罪嫌
    。
二、公訴人認為被告甲○○涉有傷害罪嫌，無非以：告訴人乙○
    ○之指訴，並有基隆長庚紀念醫院診斷證明書一紙可資佐證
    為其論據。訊據被告甲○○堅決否認有傷害之犯行，辯稱：
    沒有打人等語。
三、按被告未經審判證明有罪確定前，推定其為無罪；犯罪事實
    應依證據認定之，無證據不得認定犯罪事實，刑事訴訟法第
    一百五十四條定有明文。經查，基隆長庚紀念醫院之診斷證
    明書係記載：「乙○○左手肘挫傷」等情，惟告訴人乙○○
    係指稱：「甲○○先一拳打到我的下巴，我從正面將甲○○
    的脖子緊抱而跌倒」等情，顯然被告甲○○傷害告訴人乙○
    ○之部位應為下巴，與上開診斷證明書所載受傷部位不符；
    又依告訴人乙○○於偵查中之供述係稱：「（問：下巴有受
    傷？）只有紅紅的，沒有受傷。（問：為何是左手挫傷？）
    因我跌倒後左手肘有擦到牆壁」等語（見九十二年度偵緝字
    第四六號第二一頁），足認告訴人乙○○之右手肘挫傷部分
    ，係其反擊抱住被告甲○○跌倒時，自行擦到牆壁而受傷，
    與被告甲○○揮打其下巴之犯行無關；且告訴人乙○○之下
    巴雖遭被告甲○○揮打，但未成傷之事實，亦據告訴人自承
    在卷，綜上所述，被告甲○○揮打告訴人乙○○之犯行，應
    不成立傷害罪。此外，復查無其他積極證據足以證明被告甲
    ○○確有被訴之犯行，揆諸前述規定，不能證明被告犯罪，
    自應為其無罪之諭知。
據上論斷，應依刑事訴訟法第二百九十九條第一項前段、第三百
十條之一、第三百條零一條第一項，刑法第二百七十七條第一項
、第三百零五條、第四十一條第一項前段、第三十八條第一項第
二款、第五十一條第六款，罰金罰鍰提高標準條例第一條前段、
第二條，判決如主文。
本案經檢察官林伯宇到庭執行職務。
中　華　民　國　　九十三　　年　　十　　月　　十四　　日
                 　　 臺灣基隆地方法院刑事第二庭
                              　　 審判長法  官 王福康
                                         法  官 齊  潔
                                         法  官 何怡穎
